臺灣高等法院花蓮分院民事裁定  
111年度撤字第2號
原      告  德基佛堂
法定代理人  趙淑鶴  
訴訟代理人  賴淳良律師
            胡孟郁律師
被      告  財團法人基礎天基聖堂
法定代理人  藍明和  
被      告  邱德有  
            蔡玉青  
上列當事人間請求第三人撤銷之訴事件，本院裁定如下：
    主  文
原告之訴駁回。
訴訟費用由原告負擔。 
    理  由
一、按有法律上利害關係之第三人，非因可歸責於己之事由而未
    參加訴訟，致不能提出足以影響判決結果之攻擊或防禦方法
    者，得以兩造為共同被告對於確定終局判決提起撤銷之訴，
    請求撤銷對其不利部分之判決，民事訴訟法(下稱民訴法)第
    507條之1前段定有明文。次按再審之訴，應於30日之不變期
    間內提起。前項期間，自判決確定時起算，判決於送達前確
    定者，自送達時起算；其再審之理由發生或知悉在後者，均
    自知悉時起算。但自判決確定後已逾五年者，不得提起；再
    審之訴不合法者，法院應以裁定駁回；民訴法第500條第1項
    、第2項及第502條第1項分別定有明文。另按第500條第1項
    、第2項及第502條第1項之規定，於第三人撤銷之訴準用之
    ，民訴法第507條之5亦有明文規定。
二、原告起訴主張：被告財團法人基礎天基聖堂(下稱天基聖堂)
    前曾請求被告邱德有及蔡玉青騰空遷讓返還花蓮縣○○市○○路
    000號房屋(除一樓出租予黃泳濱部分外，下稱系爭房屋)，
    經本院以106年度上易字第66號判決被告天基聖堂勝訴，嗣
    經最高法院以109年度臺上字第752號裁定駁回被告邱德有及
    蔡玉青之上訴而確定(下稱前案訴訟)，然系爭房屋係伊基於
    民國91年9月29日被告天基聖堂管理委員會組織章程細目、1
    04年10月4日被告天基聖堂道務中心會議紀錄、同年11月29
    日被告天基聖堂第1屆第2次董監事會議紀錄等而直接占有，
    而非被告邱德有及蔡玉青單獨占有，又前案訴訟並未以伊為
    被告，亦未使伊參加訴訟，卻因前案訴訟判決，要求伊遷離
    系爭房屋，致伊合法有權使用管理系爭房屋之法律上權利受
    到侵害，爰提起第三人撤銷之訴，並聲明撤銷前案訴訟關於
    騰空遷讓返還系爭房屋部分之判決等語。
三、經查：前案訴訟經本院於107年9月14日判決被告天基聖堂勝
    訴，並經最高法院於110年1月21日裁定駁回被告邱德有及蔡
    玉青之上訴而告確定乙節，有上開判決書列印本附卷可稽(
    見本院卷第11至31頁)，是原告於111年9月8日提起本件第三
    人撤銷之訴，固係在前案訴訟判決確定後5年內。然被告天
    基聖堂曾持前案訴訟確定判決向臺灣花蓮地方法院(下稱花
    蓮地院)聲請強制執行(110年度司執字第3635號，下稱系爭
    執行)，花蓮地院民事執行處司法事務官於110年8月20日上
    午10時至系爭房屋現場執行，因現場仍有信徒參拜，並遺留
    物品(佛像、供桌、祭祀用品、冷氣、家具等)，且信眾主張
    繼續使用該屋，乃於110年10月30日定於同年12月3日上午9
    時20分執行點交系爭房屋等情，有本院110年度抗字第47號
    裁定在卷可憑(見本院卷第119頁至第124頁)，參以前案訴訟
    起訴後之105年10月16日原告第一次信徒大會會議紀錄，主
    席為被告邱德有、紀錄為蔡玉青、原告之法定代理人趙淑鶴
    亦簽到與會(見本院卷第67至69頁)，且原告係設址於系爭房
    屋(見本院卷第5頁)，堪認原告至遲於110年8月20日即已知
    悉前揭主張之撤銷理由(即系爭房屋為原告直接占有，而非
    被告邱德有及蔡玉青單獨占有，前案訴訟確定判決要求被告
    邱德有及蔡玉青遷離系爭房屋)，其仍遲至上開時間始提起
    本件訴訟，顯已逾30日之不變期間，依前揭規定，其所提第
    三人撤銷之訴為不合法，應予駁回。
四、據上論結，本件第三人撤銷之訴為不合法，爰裁定如主文。
     　　
中　　華　　民　　國　　111 　年　　10　　月　　11　　日
                  民事庭審判長法　官  劉雪惠 
                              法　官  廖曉萍
                              法　官  顏維助
以上正本係照原本作成。
如不服本裁定，應於收受送達後10日內表明抗告理由向本院提出
抗告書狀，並應繳納抗告費新台幣１千元。
中　　華　　民　　國　　111 　年　　10　　月　　11　　日
                              書記官  秦巧穎